臺灣士林地方法院刑事判決　　　　　　　96年度易字第1658號
公　訴　人　臺灣士林地方法院檢察署檢察官
被　　　告　甲○○
上列被告因侵占案件，經檢察官聲請簡易判決處刑（96年度偵字
第3792號），本院內湖簡易庭認不宜逕以簡易判決處刑（96年度
湖簡字第16號），移由本院依通常程序審理，被告於準備程序中
就被訴事實為有罪之陳述，本院合議庭裁定由受命法官改依簡式
審判程序審理，並判決如下：
    主  文
甲○○意圖為自己不法之所有，而侵占遺失物，處罰金新台幣壹
萬元，如易服勞役以新台幣壹仟元折算壹日；減為新台幣伍仟元
，如易服勞役以新台幣壹仟元折算壹日。
    事  實
一、甲○○於民國96年2 月2 日晚間9 時許，在臺北市中山區○○○路○ 段旁加油站附近拾得乙○○（起訴書誤植為丙○○
    ）遺失之男用皮包（內有支票2 張、身分證等物），竟意圖
    為自己不法之所有，予以侵占入己，並將其中支票1 紙（發
    票人：管鑫工程有限公司丙○○、付款人：台北國際商業銀
    行龍江分行、票號QM0000 000號、面額：新臺幣140 萬元、
    發票日期：96年1 月31日）於96年2 月8 日存入其在永豐銀
    行汐止樟樹分行開設之帳戶，提示兌領，幸因發票人丙○○
    業已辦理掛失止付而遭退票，甲○○遂將侵占所得之皮包棄
    置台北市濱江市場垃圾桶內。嗣經丙○○自永豐銀行知悉提
    示人甲○○資料，以電話聯繫甲○○，甲○○陪同丙○○翻
    尋社子島垃圾場，將棄置之皮包取回。
二、案經台灣票據交換所函請臺北縣政府警察局汐止分局報請檢
    察官聲請簡易判決處刑，本院內湖簡易庭認不宜逕以簡易判
    決處刑，移由本院依通常程序審理，被告於準備程序中就被
    訴事實為有罪之陳述，本院合議庭裁定由受命法官改依簡式
    審判程序審理。
    理  由
一、上開犯罪事實，業據被告甲○○於審理中坦承在卷（見本院
    96年10月30日審理筆錄），核與證人丙○○證述聽聞被害人
    乙○○告知渠於96年2 月2 日下午在建國北路要上高架橋之
    際，發覺皮包遺失，皮包內有渠交付予被害人乙○○之支票
    2 紙，其中1 紙（發票人：管鑫工程有限公司丙○○所簽發
    、付款人：台北國際商業銀行龍江分行、票號QM0000000 號
    、面額：140 萬元、發票日期：96年1 月31日），經被告提
    示，幸因業已辦理掛失止付而遭退票，嗣經由銀行知悉提示
    人資料，以電話聯繫被告，被告陪同翻尋社子島垃圾場，將
    棄置之皮包取回等節，均相符合，並有系爭支票影本、台灣
    票據交換所退票裡由單、遺失票據申報書、票據掛失止付通
    知書等件（以上均為影本）在卷佐證，事證明確，犯行洵堪
    認定，應依法論科。
二、核被告所為係犯刑法第337 條第1 項侵占遺失物罪。爰審酌
    被告侵占他人遺失物，固屬不該，惟被告嗣後積極將棄置之
    被害人乙○○皮包尋回，坦承犯行，態度良好等一切情狀，
    量處如主文所示之刑，並諭知易服勞役之折算標準。又被告
    係於96年4 月24日以前犯本罪，應依中華民國96年罪犯減刑
    條例第2 條第1 項第3 款之規定減其宣告刑期2 分之1 ，並
    諭知易服勞役之折算標準。
三、公訴意旨另謂：被告於96年2 月2 日晚間9 時許，在臺北市
    中山區○○○路○ 段旁加油站附近拾得乙○○（起訴書誤植
    為丙○○）遺失之男用皮包1 個後，竟意圖為自己不法之所
    有，將皮包內前揭支票存入其在永豐銀行汐止樟樹分行開設
    之帳戶，欲提示兌領，因丙○○業已辦理掛失止付而遭退票
    ，始未得逞，因認被告涉有刑法第339 條第3 項、第1 項詐
    欺取財未遂罪嫌，與本院前開論科者有想像競合犯裁判上一
    罪之關係。惟按，刑法第339 條第1 項詐欺罪之成立，以意
    圖為自己或第三人不法之所有，以詐術使人將本人或第三人
    之物交付為要件，所謂以詐術使人交付，必須被詐欺人因其
    詐術而陷於錯誤，若其所用方法，不能認為詐術，亦不致使
    人陷於錯誤，即不構成該罪，最高法院著有46年臺上字第
    260 號判例可資參照。經查，本件公訴人指被告涉有詐欺罪
    嫌，但並未指出被告有施用任何詐術，雖被告持侵占遺失物
    所得之支票向銀行提示，但支票本為無因證券，提示之際，
    原無須主張對該支票有何正當權源，難謂對銀行施有任何詐
    術，而銀行是否兌現該支票，純視支票之發票是否完全，與
    被告有何主張無關，更難認有何陷於錯誤之可能可言，職是
    ，被告既無詐術之施用，即不應繩之以詐欺罪，但公訴人既
    認該部分犯嫌與本院前所論科之侵占遺失物罪有裁判上一罪
    關係，爰不另為無罪之諭知。
據上論斷，應依刑事訴訟法第452 條、第273 條之1 第1 項、第
299 條第1 項前段，刑法第337 條、第42條第2 項前段，刑法施
行法第1 條之1 ，中華民國96年罪犯減刑條例第2 條第1 項第3
款、第7 條，判決如主文。
本案經檢察官高俊申到庭執行職務。
中　　華　　民　　國　　96　　年　　11　　月　　9 　　日
                  刑事第六庭法　官  楊得君
以上正本證明與原本無異。
如不服本判決應於送達後10日內向本院提出上訴狀，上訴狀並應
敘明上訴理由。
                            書記官  陳佳伶
中　　華　　民　　國　　96　　年　　11　　月　　9 　　日
附錄本案論罪科刑法條之依據：
中華民國刑法第337條
意圖為自己或第三人不法之所有，而侵占遺失物、漂流物或其他
離本人所持有之物，處5佰元以下罰金。
